【裁判字號】    92,台上,1430
【裁判日期】    920320
【裁判案由】    違反著作權法
【裁判全文】
最高法院刑事判決                              九十二年度台上字第一四三○號
    上  訴  人  甲○○
                        送達代.
右上訴人因違反著作權法案件，不服台灣高等法院台中分院中華民國九十年八月二十
三日第二審判決（九十年度上訴字第九二六號，起訴案號：台灣台中地方法院檢察署
八十九年度偵字第一七七四一號），提起上訴，本院判決如左：
    主  文
原判決關於甲○○部分撤銷，發回台灣高等法院台中分院。
    理  由
本件原判決認定上訴人甲○○係設於台中縣大里市○○路○段日新巷四十九號一樓次
世代出版社有限公司（以下簡稱次世代公司）之代表人，代表公司執行業務，明知日
商新力電腦娛樂股份有限公司（以下簡稱新力公司）於民國八十八年十二月十五日，
與尖端出版有限公司（以下簡稱尖端公司，設台北縣新店市○○路四十五號四樓）簽
訂著作物等使用許諾契約書，同意將新力公司發行之「ＴＨＥ  ＬＥＧＥＮＤ ＯＦ
ＤＲＡＧＯＮ」（中譯：龍魂騎士救世傳說）遊戲軟體以及相關連素材、資料等，獨
家（專屬）授權尖端公司於台灣出版之「龍魂騎士救世傳說完全攻略」一書中使用，
詎上訴人與李安俊（未據公訴人起訴）未經尖端公司之同意或授權，即共同意圖銷售
，由李安俊將前開遊戲軟體於電腦螢幕顯示之影像圖片及電玩人物圖形、背景圖畫等
，及與該軟體相關聯之美術著作下載、重製，依該電玩軟體之遊戲進程，編輯其重製
之圖片，並附加文字說明，以新台幣（下同）十二萬元之價格出售給上訴人，再由上
訴人裝訂成與尖端公司所發行之「龍魂騎士救世傳說完全攻略本」英文名稱相同，但
中文譯名為「龍騎士傳說全彩故事完全攻略」之書，總計發行一萬本，而共同擅自以
重製之方法，侵害尖端公司之著作財產權等情，因而撤銷第一審關於上訴人部分之判
決，依牽連犯之例，改判仍論處上訴人共同意圖銷售，而擅自以重製之方法侵害他人
之著作財產權罪刑（處有期徒刑陸月，如易科罰金以佰元折算壹日），固非無見。
惟查本件原判決認定上訴人有涉犯著作權法第九十一條第二項意圖銷售而擅自以重製
之方法侵害他人之著作財產權罪之行為，係以尖端公司已依其與新力公司所簽訂之「
著作物等使用許諾契約書」，取得將「龍魂騎士救世傳說」遊戲軟體以及相關連素材
、資料等使用於「龍魂騎士救世傳說完全攻略」一書之專屬授權，為主要論罪之基礎
。然尖端公司是否取得系爭專屬授權，則係以新力公司對於「龍魂騎士救世傳說」遊
戲軟體是否已取得我國著作權法之保護為前提，因此該外國著作究竟如何應受我國著
作權法之保護，有無著作權法第四條或「北美事務協調委員會與美國在台協會著作權
保護協定」相關規定之適用，自應依法認定詳為記載，並敘明其所憑之證據及認定之
理由，始為合法，原判決逕以新力公司與尖端公司雙方簽訂之著作物等使用許諾契約
書，遽認「尖端公司有重製該軟體圖片等美術素材及編輯創作之權限，且尖端公司既
取得新力公司之授權，復將之編輯而譯成中文發行，其本身亦取得著作權」等語，似
嫌速斷且有判決理由未備之違法。又系爭遊戲軟體若受我國著作權法之保護，則上訴
人究於何時擅自將上開著作之內容重製、編輯使用，是在該外國著作取得我國著作權
法之保護以前或以後，攸關上訴人犯罪之成立，自應明白認定，原判決就此部分事實
未加審認，理由內亦未予說明其所依憑之證據及理由，亦難謂妥適。以上違誤或為上
訴意旨所指摘，或為本院得依職權調查之事項，應認原判決關於甲○○部分有撤銷發
回更審之原因。又原判決理由三不另為無罪諭知之部分，因與撤銷發回部分有裁判上
一罪之關係，基於審判不可分之原則，亦一併發回，合予指明。
據上論結，應依刑事訴訟法第三百九十七條、第四百零一條，判決如主文。
中      華      民      國    九十二    年      三      月     二十     日
                              最高法院刑事第八庭
                                  審判長法官  莊  登  照
                                        法官  洪  明  輝
                                        法官  黃  一  鑫
                                        法官  魏  新  和
                                        法官  林  秀  夫
      右正本證明與原本無異
                                              書  記  官
中      華      民      國    九十二    年      三      月    二十七    日


司法院資訊處製作；財團法人民間司法改革基金會備份。
